【裁判字號】    95,基簡,66
【裁判日期】    950719
【裁判案由】    遷讓房屋等
【裁判全文】
臺灣基隆地方法院民事簡易判決          95年度基簡字第66號
原      告  乙○○
訴訟代理人  黃教倫律師
複  代理人  林達傑律師
被      告  誼瑋實業有限公司
法定代理人  丙○○
被      告  甲○○
上列當事人間請求遷讓房屋等事件，本院於95年7月5日言詞辯論
終結，判決如下：
    主  文
被告誼瑋實業有限公司應將門牌號碼基隆市○○區○○路四九五
號之房屋一棟全部騰空後遷讓返還原告。
被告應連帶給付原告新臺幣參萬伍仟伍佰元，及自民國九十五年
一月一日起至被告誼瑋實業有限公司遷讓之日止，按月連帶給付
原告新台幣壹萬捌仟元。
第一項交還房屋之履行期間為貳個月。
訴訟費用新台幣壹萬壹仟陸佰玖拾貳元由被告連帶負擔。
本判決得假執行。
    理由要領
一、被告二人經合法通知，未於最後言詞辯論期日到場，核無民
    事訴訟法第386條所列各款情形，依民事訴訟法第436條第2
    項、第385條第1項前段之規定，准原告之聲請，由其一造辯
    論而為判決。
二、原告起訴主張被告誼瑋實業有限公司於民國（下同）94年
    1月1日向原告承租門牌號碼基隆市○○區○○路495號之房
    屋一棟，雙方約定租期一年，自94年1月1日起至94年12月31
    日止，每月租金新台幣（下同）9,000元，並由被告甲○○
    為連帶保證人。詎被告誼瑋實業有限公司竟自94年3月1日起
    即未依約繳納房租，所簽發之支票自94年3月7日均遭退票或
    註銷；且被告誼瑋實業有限公司於94年12月31日租期屆滿後
    ，不但未與原告續訂租賃契約，且繼續占用系爭房屋至今。
    是原告依民法第439條前段、第450條第1項及第455條前段之
    規定，訴請被告誼瑋實業有限公司除應將系爭房屋騰空後遷
    讓返還原告外，被告二人更應給付原告其所積欠之10個月份
    之租金90,000元，扣除被告先前給付之押租金50,000元及被
    告於94年3月份曾給付之部分租金4,500元之後，被告二人仍
    應連帶給付原告積欠之租金35,500元；且原告從未同意降低
    系爭房屋之租金為4,500元。又依租賃契約書第6條規定：「
    ……（乙方）如不及時遷讓交還房屋時，甲方每月得向乙方
    請求按照租金五倍之違約金至遷讓完了之日止，乙方及連帶
    保證人丙方，絕無異議。」因此，自95年1月1日起至被告誼
    瑋實業有限公司遷讓返還系爭房屋之日止，原告自得按月請
    求被告二人連帶給付以租金二倍計算之違約金18,000元。爰
    提起本件訴訟請求：(一)被告誼瑋實業有限公司應將門牌號碼
    基隆市○○區○○路495號之房屋一棟全部騰空後遷讓返還
    原告；(二)被告應連帶給付原告35,500元，及自95年1月1日起
    至被告誼瑋實業有限公司遷讓返還之日止，按月連帶給付原
    告18,000元；(三)訴訟費用由被告連帶負擔。
三、被告誼瑋實業有限公司經合法通知未到庭，嗣於言詞辯論終
    結後提出書狀辯稱在租賃期間對系爭房屋有進行修繕，並曾
    多次以電話通知出租人，因出租人長期居住澳洲而無法連絡
    ，且出租人亦未反對被告就系爭房屋所進行之修繕，是出租
    人即原告應賠償被告所支出之修繕費用，並以之抵償未付之
    租金等語；而被告甲○○則到庭表示誼瑋實業有限公司之負
    責人丙○○是伊兒子，同意將系爭房屋遷讓返還給原告，請
    求給予三個月搬遷時間；但對於原告租金之請求並不同意，
    因為向原告承租之系爭房屋有漏水情形，造成被告公司無法
    營業，曾向原告反應請求降低租金為4,500元，亦經原告在
    電話中口頭同意，故以每月4,500元之租金計算一年應給付
    之租金為54,000元，扣除被告已給付之94年1、2月租金
    18,000元、94年3月給付之租金4,500元及押租金50,000元，
    被告並未積欠原告租金等語置辯。
四、本件原告主張與被告誼瑋實業有限公司訂有系爭房屋租賃契
    約，租賃期限為一年，租期自94年1月1日至94年12月31日止
    ，而被告僅繳納94年1、2月租金18,000元及94年3月給付部
    分租金4,500元等情，為被告所不爭執，兩造間復未有繼續
    承租系爭房屋之約定，是兩造間之租賃關係應於94年12月31
    日租期屆滿時消滅。依兩造間所簽訂之房屋租賃契約書第6
    條規定：「乙方（指被告）於租期屆滿時，除經甲方（指原
    告）同意繼續出租外，應即日將租賃房屋誠心按照原狀遷空
    交還甲方，不得藉詞推諉或主張任何權利，如不即時遷讓交
    還房屋時，甲方每月得向乙方請求按照租金五倍之違約金至
    遷讓完了之日止，乙方及其連帶保證人丙方，絕無異議。」
    原告自得於租賃契約租期屆滿時，請求被告誼瑋實業有限公
    司將系爭房屋騰空後遷讓返還，並在被告誼瑋實業有限公司
    不即時遷讓交還系爭房屋時，依上開約定請求被告二人給付
    違約金。是原告依照上開租賃契約之約定請求被告誼瑋實業
    有限公司應將系爭房屋即門牌號碼基隆市○○區○○路495
    號之房屋一棟全部騰空後遷讓返還原告，且被告二人應自95
    年1月1日起至被告誼瑋實業有限公司遷讓返還之日止，按月
    連帶給付原告租金二倍即18,000元之違約金，為有理由，應
    予准許。
五、又被告甲○○雖辯稱原告嗣後有以口頭同意降低租金之請求
    為每月4,500元，並提出94年度租金所得扣繳憑單為證，惟
    此業經原告予以否認，而上開扣繳憑單係被告誼瑋實業有限
    公司所自行開立，被告並未依約繳納94年度之各期租金；且
    依兩造所簽訂之房屋租賃契約第19條約定，租賃所得稅係約
    定由被告負擔並繳納，自難僅憑被告為報稅所開立之扣繳憑
    單金額而推斷原告有調降租金之合意，況被告於94年1、2月
    時仍依約繳納每月租金9,000元，為何上開扣繳憑單未據實
    陳報？顯見被告上開原告有同意調降租金之辯非實，難以採
    信。至於被告二人辯稱系爭房屋因漏水至其公司無法營業，
    需花費鉅額資金修繕乙節，被告除提出其自行拍攝之堆滿貨
    物及部分天花板管線垂落之相片7幀暨自行估算修繕損失之
    明細外，未見被告二人就此房屋修繕部分提出具體事證以實
    其說，被告復未依民法第430條規定就請求原告進行修繕提
    出事證加以證明，自不得就修繕部分請求原告扣除租金之繳
    納。故原告依租賃契約第13條約定請求被告連帶給付未繳納
    之租金35,500元（10個月份未繳租金90,000－押租金50,000
    元－3月份補繳之部分租金4,500元＝35,500元），為有理由
    。
六、從而，本件租賃契約既因租期屆滿而終止，則原告依約訴請
    被告誼瑋實業有限公司遷讓系爭房屋，及請求被告二人連帶
    給付積欠之房屋租金35,500元，並自95年1月1日起至被告誼
    瑋實業有限公司遷讓系爭房屋之日止，按月連帶給付原告
    18,000元之違約金，為有理由，應予准許。
七、查遷讓房屋，非立時可就，斟酌實際情況，爰訂履行期間為
    二個月。
八、本件係就民事訴訟法第427 條第1 項訴訟適用簡易程序所為
    被告敗訴之判決，依同法第389 條第1 項第3 款規定，應職
    權宣告假執行。
九、訴訟費用11,692元由被告連帶負擔。
中    華    民    國    95    年    7     月    19    日
                  簡易庭法  官  林玉珮
以上正本係照原本作成。
對於本件判決如有不服，應於收受送達後20日內向本院提出上訴
書狀，上訴於本院合議庭。
中    華    民    國    95    年    7     月    19    日
                        書記官  洪福基


司法院資訊處製作；財團法人民間司法改革基金會備份。
